臺灣高等法院刑事判決　　　　　　　　　　　　　　九十年度上訴字第四五二號
　　上　訴　人　臺灣板橋地方法院檢察署檢察官
　　被　　　告　丙○○
右上訴人因被告偽造文書等案件，不服臺灣板橋地方法院九十年度訴字第六五二號，
中華民國九十年十一月七日第一審判決（起訴案號：臺灣板橋地方法院檢察署九十年
度偵字第二八六一號）提起上訴，本院判決如左：
    主  文
原判決撤銷。
丙○○公司負責人，為納稅義務人，以詐術逃漏稅捐，累犯，處有期徒刑參月，如易
科罰金以參佰元折算壹日。
    事  實
一、丙○○於民國八十五年間曾因贓物案件，經臺灣板橋地方法院判處有期徒刑三月
    ，如易科罰金以三百元折算一日，並於八十六年一月二十七日確定，而於同年二
    月二十七日易科罰金執行完畢，仍不知悔改。緣其係設於臺北縣新莊市○○街十
    五巷五之三號四樓上偉鋼鐵有限公司（下稱上偉公司）之負責人，為從事業務之
    人，明知乙○○未在上偉公司上班，竟基於逃漏稅捐及行使業務上登載不實文書
    之犯意，於民國八十六年初，以乙○○自八十五年一月起至八十五年十二月止，
    在該公司上班，而於八十六年初，在其職務上所製作之乙○○各類所得扣繳暨免
    扣繳憑單上，虛列乙○○該年度薪資所得為新臺幣（下同）四十萬元，扣繳金額
    為二萬七千五百元，並將扣繳憑單寄發而行使之；其後又將上開不實內容併計於
    同年度其他收支內，使該併計結果亦為不實，而將此不實內容登載其業務上所掌
    管之營利事業所得申報書上，再於八十五年五月十四日持以向財政部台灣省北區
    國稅局台北縣稅捐稽徵處申報營利事業所得稅，並將該扣繳憑單寄發而行使之，
    以此方法逃漏應納之營利事業所得稅計七萬二千五百元，足生損害於稅捐稽徵機
    關對於稅捐稽徵之正確性及乙○○，迨於八十八年十二月間，乙○○收到臺灣桃
    園地方法院財務法庭執行通知書，通知執行滯納之八十六年綜合所得稅時，始知
    上情。
二、案經乙○○訴由臺灣桃園地方法院檢察署檢察官偵查起訴。
    理  由
壹、程序部分
    被告丙○○經合法傳喚無正當之理由不到庭，爰不待其陳述，逕行判決，合先敘
    明。
貳、實體部分
一、認定犯罪事實所憑的證據及理由：
    (一)被告丙○○為上偉公司之負責人一節，業為其所自承（見原審卷第三十頁），
      且有公司營業登記資料附卷可稽（見偵查他字卷第三頁、第二十頁）。
    (二)被告確實於八十六年初製作乙○○於八十五年一至十二月間在上偉公司領取四
      十萬元薪資之扣繳憑單，並於八十六年五月十四日向稅捐稽徵機關申報一節，
      除據被告自承不諱外，並據告訴人乙○○敘述綦詳，且有財政部台灣省北區國
      稅局乙○○八十五年度綜合所得稅核定通知書、上偉公司八十五年度營利事業
      所得稅結算申報核定通知書、中華民國八十五年度營利事業所得稅結算申報書
      等各一份（以上資料分別附於偵查他字卷第五頁、原審卷第二十至二十四頁）
      、營利事業所得稅應申報案件資料聯線上建檔維護（附於本院卷）。
    (三)告訴人乙○○於八十五年間未曾在上偉公司工作一節，亦據告訴人敘明在卷。
    (四)依前引上偉公司八十五年度營利事業所得稅結算申報核定通知書所載，上偉公
      司營利事業所得之稅率為二十五％，上偉公司該年度實際上並未支付告訴人四
      十萬元，而向稅捐稽徵機關申報有此支出，核屬詐術，依此稅率計算，上偉公
      司可減納十萬元之營利事業所得稅，惟依前引乙○○八十五年度給合所得稅核
      定通知書所載，上偉公司已扣繳二萬七千五百元，則上偉公司實際逃漏之營利
      事業所得稅額應為七萬二千五百元，凡此均足生損害於稅捐稽徵機關對於稅捐
      稽徵之正確性及乙○○，
    (五)綜上所述，被告犯行事證明確，應堪認定。
二、對於被告辯的判斷：
    (一)被告辯稱：告訴人乙○○領取薪水的資料，都是工頭甲○○報給我的。
    (二)經本院傳訊證人甲○○、告訴人乙○○及被告三方於九十一年六月二十日對質
      ，被告經合法傳喚雖未到庭，惟據到庭之證人甲○○及告訴人乙○○對質結果
      ，二人確認告訴人於八十五年間有在上偉公司工作十幾天，但未領到錢（見本
      院卷第八十五至九十一頁），從而被告辯稱告訴人之資料係工頭甲○○所報云
      云縱然實在，然其實際上既未發放薪資，本不得據此虛偽填製扣繳憑單及憑為
      申報營利事業所得，是其所辯即無足採。
三、論罪的理由：
    (一)稅捐稽徵法第四十七條第一款之規定，係將納稅義務人（上偉公司）之責任，
      基於刑事政策之考慮，於其應處徒刑範圍，轉嫁於公司之負責人，故於此情形
      受罰之公司負責人，乃屬「代罰」。
    (二)被告所為，係犯刑法第二百十六條、第二百十五條之行使業務上文書登載不實
      罪、稅捐稽徵法第四十七條第一款、第四十一條之以詐術逃漏稅捐罪。
    (三)被告所犯業務上文書登載不實之低度行為，應為行使之高度行為所吸收，不另
      論罪。
    (四)被告先後業務上製作不實之扣繳憑單及綜合所得稅結算申報書，並加以行使之
      行為，其目的均在逃漏八十五年度之所得稅，是其各行為之獨立性極為薄弱，
      依一般社會健全觀念，在時間差距上，難以強行分開，在刑法評價上，以視為
      數個舉動之接續施行，合為包括之一行為予以評價，較為合理，屬接續犯，而
      為包括之一罪。
    (五)又其所犯上開逃漏稅捐及行使業務上文書登載不實二罪間，具有方法結果之牽
      連關係，應從一重之逃漏稅捐罪處斷。
    (六)被告有事實欄所載之前科及執行情形，有臺灣高等法院檢察署刑案紀錄簡覆表
      一份附卷可稽，其於五年內再犯本件有期徒刑以上之本罪，為累犯，應依法加
      重其刑。
四、撤銷改判的理由：
    (一)撤銷原判決的理由：
      原審未察，誤為被告無罪之判決，尚有未洽，檢察官上訴指摘原判決不當，核
      有理由，應由本院撤銷改判。
    (二)自為判決的科刑理由：
      1.審酌被告為小利而逃漏稅捐、致生損害國家稅收及乙○○，犯罪後復否認犯
        行，惟逃漏金額非大，暨其犯罪後態度及其他一切情狀，量處如主文第二項
        所示之刑。
      2.又被告行為後，刑法第四十一條關於易科罰金的規定，已經立法院於九十年
        一月四日修正通過，並經總統於同年月十日明令公布，同年月十二日生效施
        行。修正後得易科罰金之規定為：「犯最重本刑為五年以下有期徒刑以下之
        刑之罪，而受六個月以下有期徒刑或拘役之宣告，因身體、教育、職業、家
        庭之關係或其他正當事由，執行顯有困難者，得以一元以上三元以下折算一
        日，易科罰金。但確因不執行所宣告之刑，難收矯正之效，或難以維持法秩
        序者，不在此限。併合處罰之數罪，均有前項情形，其應執行之刑逾六月者
        ，亦同」，較修正前同條所定「犯最重本刑為三年以下有期徒刑以下之刑之
        罪，而受六月以下有期徒刑或拘役之宣告，因身體、教育、職業、或家庭之
        關係，執行顯有困難者，得以一元以上三元以下折算一日，易科罰金」之內
        容，顯然為有利於被告，依法應該適用修正後之刑法第四十一條。故對被告
        所宣告之徒刑並諭知如易科罰金，以三百元折算一日之折算標準，以資懲儆
        。
參、其他公訴事實的處理
一、公訴意旨另以：被告尚有偽造告訴人乙○○之署押之行為，且其虛偽製作扣繳憑
    單之行為並觸犯商業會計法第七十一條第一款之以不實事項填製會計憑證罪嫌。
二、按犯罪事實應依證據認定之，無證據不得推定犯罪事實，刑事訴訟法第一百五十
    四條定有明文。又商業會計憑證分原始憑證及記帳憑證；原始憑證係證明事項之
    經過，而為造具記帳憑證所根據之憑證，其種類有外來憑證、對外憑證、內部憑
    證；記帳憑證係證明處理會計事項人員之責任，而為記帳所根據之憑證，其種類
    有收入傳票、支出傳票、轉帳傳票，此觀之商業會計法規定自明。扣繳憑單及營
    利事業所得稅申報書均非原始憑證及記帳憑證，縱有登載不實之情形，亦無違反
    商業會計法第七十一條第一款可言。
三、經核諸卷證，並無被告偽造告訴人乙○○署押之證據資料，公訴人認被告偽造告
    訴人之署押即失依據；又扣繳憑單及營利事業所得稅申報書並非會計憑證，已如
    前述，公訴人未察，認被告亦涉有商業會計法第七十一條第一款之犯嫌，亦有未
    洽。是被告即無上開公訴意旨所指犯罪，本應為無罪之諭知，惟公訴人認該部分
    與前揭有罪部分間具裁判上一罪或實質上一罪關係，爰不另為無罪之諭知，附此
    敘明。
肆、適用的法律：
一、刑事訴訟法第三百七十一條、第三百六十九條第一項前段、第三百六十四條、第
    二百九十九條第一項前段。
二、稅捐稽徵法第四十七條第一款、第四十一條。
三、刑法第十一條前段、第二條第一項前段、第二百十六條、第二百十五條、第五十
    五條、第四十七條、第四十一條第一項前段。
四、罰金罰鍰提高標準條例第一條前段、第二條。
本案經檢察官張啟彬到庭執行職務。
中      華      民      國    九十一    年      九      月     十六     日
                              臺灣高等法院刑事第二十庭
                                  審判長法  官  葉  麗  霞
                                        法  官  李  錦  樑
                                        法  官  范  清  銘
右正本證明與原本無異。
如不服本判決應於收受送達後十日內向本院提出上訴書狀，其未敘述上訴之理由者並
得於提起上訴後十日內向本院補提理由書（均須按他造當事人之人數附繕本）。
                                        書記官  黃  麗  玲
中華      民      國    九十一    年      九      月     十六     日
附錄：本案論罪科刑法條全文
中華民國刑法第二百一十五條
從事業務之人，明知為不實之事項，而登載於其業務上作成之文書，足以
生損害於公眾或他人者，處三年以下有期徒刑、拘役或五百元以下罰金。
中華民國刑法第二百一十六條
行使第二百十條至第二百十五條之文書者，依偽造、變造文書或登載不實
事項或使登載不實事項之規定處斷。
稅捐稽徵法第四十一條
納稅義務人以詐術或其他不正當方法逃漏稅捐者，處五年以下有期徒刑、
拘役或科或併科新台幣六萬元以下罰金。
稅捐稽徵法第四十七條
本法關於納稅義務人、扣繳義務人及代徵人應處徒刑之規定，於左列之人
適用之：
一  公司法規定之公司負責人。
二  民法或其他法律規定對外代表法人之董事或理事。
三  商業登記法規定之商業負責人。
四  其他非法人團體之代表人或管理人。
